【裁判字號】    99,訴,617
【裁判日期】    990929
【裁判案由】    偽證
【裁判全文】
臺灣基隆地方法院刑事判決               99年度訴字第617號
公  訴  人  臺灣基隆地方法院檢察署檢察官
被      告  丁○○
被      告  乙○
上列被告因偽證案件，經檢察官提起公訴（99年度偵字第2093號
），被告於準備程序進行中，就被訴事實為有罪之陳述，經本院
合議庭裁定由受命法官獨任進行簡式審判程序，判決如下：
    主  文
丁○○證人，於執行審判職務之公署審判時，於案情有重要關係
之事項，供前具結，而為虛偽陳述，處有期徒刑肆月。
乙○證人，於執行審判職務之公署審判時，於案情有重要關係之
事項，供前具結，而為虛偽陳述，處有期徒刑肆月。
    事  實
一、丁○○曾犯有公共危險、賭博、強盜、詐欺等前科，其因犯
    賭博案件，經本院於民國91年3 月28日以91年度簡字第264
    號判決判處有期徒刑4 月，於同年5 月13日確定在案，於93
    年11月16日易科罰金執行完畢（不構成累犯）。丁○○、乙
    ○、丙○○（被訴偽證罪名部分另行審結）前與陳澤源於民
    國98年7 月6 日、7 日，在坐落桃園縣龍潭鄉○○段881 地
    號土地上之「祥瑞休閒農場」，以含有假麻黃成分之感冒
    藥錠為原料，共同製造第二級毒品甲基安非他命，嗣經警於
    98年7 月7 日14時42分許在「祥瑞休閒農場」外之馬路上逮
    捕乙○，復於同日18時30分許在「祥瑞休閒農場」上方之公
    園步道查獲丁○○、丙○○，陳澤源則逃逸無蹤（陳澤源所
    涉違反毒品危害防制條例案件由本院以99年度重訴字第1 號
    案件審理），嗣經臺灣基隆地方法院檢察署檢察官以丁○○
    、乙○、丙○○涉犯共同製造第二級毒品罪嫌，於98年10月
    26日以98年度偵字第3142號、3145號、3146號、3147號、31
    48號、3150號、3216號、3217號、3218號、3219號、3220號
    、3221號、3670號提起公訴，由本院以98年度重訴字第12號
    案件審理。丁○○、乙○明知其2 人與丙○○均有在「祥瑞
    休閒農場」之廚房內參與製造第二級毒品甲基安非他命之行
    為，竟為脫免彼此罪責，基於偽證之故意，於本院98年度重
    訴字第12號案件於98年12月24日進行審判程序，經法官諭知
    丁○○、乙○、丙○○由被告身分轉換為證人身分接受交互
    詢問時，供前具結，就渠等3 人於98年7 月6 日有無進入「
    祥瑞休閒農場」廚房參與製造第二級毒品甲基安非他命，及
    丁○○、丙○○於98年7 月6 日、7 日前往上開處所之目的
    等就案情有重要關係之事項，丁○○虛偽證稱：「乙○沒有
    到廚房，廚房也濕濕的，一看就知道是廢棄的廚房，髒髒濕
    濕的，沒有進去；我確定丙○○也沒有去廚房那裡」等不實
    陳述；乙○虛偽證述稱：「丙○○沒有進廚房；7 月6 、7
    日2 天，我跟丙○○，我是確定說我們2 個從頭到尾我們都
    坐在沙發那裡，丁○○是陳澤源有叫他，陳澤源在後面的時
    候有偶爾會叫他」等不實陳述，嚴重妨害國家審判權之正確
    行使。
二、案經本院告發由臺灣基隆地方法院檢察署檢察官偵查起訴。
    理  由
一、本件被告所犯者非為死刑、無期徒刑、最輕本刑為3 年以上
    有期徒刑之罪或高等法院管轄第一審案件，其於準備程序進
    行中，先就被訴事實為有罪之陳述，經告知其簡式審判程序
    之旨，並聽取公訴人及被告之意見後，本院依刑事訴訟法第
    273 條之1 第1 項之規定，裁定由受命法官獨任進行簡式審
    判程序，且依同法第273 條之2 規定，簡式審判程序之證據
    調查，不受第159 條第1 項、第161 條之2 、第161 條之3
    、第163 條之1 及第164 條至第170 條規定之限制，合先敘
    明。
二、上開事實，業據被告丁○○、乙○於偵查及本院審理時均坦
    承在卷，並有臺灣基隆地方法院檢察署98年度偵字第3142號
    、3145號、3146號、3147號、3148號、3150號、3216號、32
    17號、3218號、3219號、3220號、3221號、3670號起訴書、
    本院98度重訴字第12號案件之98年12月24日審判筆錄、證人
    結文、99年1 月6 日審判筆錄、99年2 月24日審判筆錄、99
    年1 月6 日勘驗筆錄、翻拍自案發現場98年7 月6 日下午監
    視器畫面之照片、刑事判決在卷可憑，足認被告2 人上開任
    意性自白應與事實相符，堪以採信。本件事證已臻明確，被
    告等犯行洵堪認定，應予依法論科。
三、按刑法上之偽證罪，為形式犯，不以結果之發生為要件，證
    人於供前或供後具結而就案情有重要關係事項，故為虛偽陳
    述，其犯罪即成立，而該罪所謂於案情有重要關係之事項，
    則指該事項之有無，足以影響於裁判之結果者而言，至於其
    虛偽陳述，法院已否採為裁判或檢察官據為處分之基礎，或
    有無採為基礎之可能，皆於偽證罪之成立無影響（最高法院
    84年度台上字第3949號判決意旨參照）。核被告丁○○、乙
    ○所為，均係犯刑法第168 條之偽證罪。又被告丁○○、乙
    ○於其所虛偽陳述之案件（即本院98年度重訴字第12號）裁
    判確定前，即於99年6 月17日偵訊時自白犯行，應依刑法第
    172 條規定減輕其刑（參照最高法院31年上字第2211號判例
    意旨）。爰審酌被告等之犯罪動機、目的、手段，該偽證行
    為已嚴重妨礙司法機關事實認定及審判職務之正確執行，然
    審酌其犯後坦承犯行等一切情狀，分別量處如主文所示之刑
    ，以資懲儆。
據上論斷，應依刑事訴訟法第273 條之1 第1 項、第299 條第1
項前段，刑法第168條、第172條，判決如主文。
本案經檢察官甲○○到庭執行職務
中    華    民    國    99    年    9     月    29    日
                  刑事第五庭法  官    蔡和憲
上正本證明與原本無異
對於本件判決如有不服，應於收受送達後10日內，向本院提出上
訴書狀，上訴於臺灣高等法院，並按他造當事人之人數附具繕本
。
中    華    民    國    99    年    9     月    29    日
                            書記官    翁其良
論罪法條：
中華民國刑法第168條
（偽證罪）
於執行審判職務之公署審判時或於檢察官偵查時，證人、鑑定人
、通譯於案情有重要關係之事項，供前或供後具結，而為虛偽陳
述者，處 7 年以下有期徒刑。
中華民國刑法第172條
（偽證、誣告自白減免）
犯第168條至第171條之罪，於所虛偽陳述或所誣告之案件，裁判
或懲戒處分確定前自白者，減輕或免除其刑。

司法院資訊處製作；財團法人民間司法改革基金會備份。
